臺灣臺南地方法院民事裁定
110年度消債更字第217號
債  務  人  張家榮  



上列債務人聲請消費者債務清理更生事件，本院裁定如下：
    主  文
債務人甲○○自民國110年9月8日下午5時起開始更生程序，並命司
法事務官進行本件更生程序。
    理  由
一、按債務人不能清償債務或有不能清償之虞者，得依本條例所
    定更生程序，清理其債務；債務人無擔保或無優先權之本金
    及利息債務總額未逾新臺幣（下同）1,200萬元者，於法院
    裁定開始清算程序或宣告破產前，得向法院聲請更生；債務
    人對於金融機構負債務者，在聲請更生或清算前，應向最大
    債權金融機構請求協商債務清償方案，或向其住、居所地之
    法院或鄉、鎮、市、區調解委員會聲請債務清理之調解；法
    院開始更生程序之裁定，應載明其年、月、日、時，並即時
    發生效力；法院裁定開始更生或清算程序後，得命司法事務
    官進行更生或清算程序。消費者債務清理條例（下稱消債條
    例）第3條、第16條第1項前段、第42條第1項、第45條第1項
    、第151條第1項分別定有明文。
二、聲請意旨以：聲請人即債務人原任職於龍宗省有限公司(下
    稱盛美公司)擔任組員，每月薪資24,000元，名下財產僅有
    郵局存款283元，然積欠第一金融資產管理股份有限公司(下
    稱第一金融資產公司)債務總額959,000元，為清理債務，前
    以書面向本院聲請消債者債務清理前置調解，第一金融資產
    公司於調解時雖提供分180期、零利率、月款5,328元之還款
    方案，惟債務人自110年5月起改任職於慈光企業社，每月薪
    資為24,000元，扣除個人每月必要生活費15,965元及三名未
    成年子女扶養費共12,500元後，已無餘額能負擔前置調解還
    款方案，以致調解不成立。債務人係一般消費者，未從事營
    業，且未經法院裁定開始清算程序或宣告破產。爰依消債條
    例提之規定，提出本件更生之聲請等語。
三、經查：
　㈠本件債務人為一般消費者，5年內未從事營業活動，未積欠任
    何金融機構債務，僅積欠第一金融資產公司現金卡債務959,
    591元(含本金238,527元、利息718,162元、其他費用2,902
    元)等情，業據債務人提出財產及收入狀況說明書、債權人
    清冊、債務人清冊、財團法人金融聯合徵信中心查詢當事人
    綜合信用報告回覆書等件為證(見本院卷第21、29、31、53-
    63頁)，且有第一金融資產公司110年8月2日陳報債權狀暨債
    權憑證在卷可稽(見本院卷第175-185頁)，是債務人為一般
    消費者，現積欠無擔保或無優先權之本金及利息債務總額為
    956,689元，堪可認定。又債務人於110年3月22日依消債條
    例第151條規定，以書面向本院聲請消債者債務清理前置調
    解，第一金融資產公司於調解前提供「以959,591元，分180
    期、零利率」之還款方案予債務人，惟債務人表示無法負擔
    ，調解因而不成立等情，亦據債務人提出調解不成立證明書
    為證(見本院卷第103頁)，且有第一金融資產公司110年4月9
    日民事陳報債權狀暨債權額計算表在卷可按(見調解卷)，復
    經本院依職權調取本院110年度南司簡調字第298號卷宗核閱
    屬實，是債務人提起本件更生聲請前，已踐行前置調解程序
    而調解不成立之事實，亦可認定。
　㈡債務人主張其自110年5月1日起受雇於慈光企業社，每月薪資
    為24,000元等情，業據其提出慈光企業社出具之在職證明書
    及薪資袋等件為證(見本院卷第49-51頁)，且經慈光企業社1
    10年8月3日函覆明確(見本院卷第197頁)，是債務人目前每
    月可領取薪資應為24,000元，應可認定。又債務人名下財產
    ，僅有90年3月出廠之機車1輛、郵局存款283元及南山人壽
    手術醫療終身保險1份，該份保單目前持續繳費有效中，截
    至110年7月12日止之保單解約金為7,405元等情，此有債務
    人提出之全國財產稅總歸戶財產查詢清單、中華民國人壽保
    險商業同業公會保險業通報作業資訊系統資料查詢結果表、
    南山人壽保單號碼Z000000000保障摘要一覽表、機車行照、
    仁德二空郵局存簿封面暨內頁明細等件在卷可證(見本院卷
    第47、65-75、85-95頁)，且有南山人壽110年7月22日(110)
    南壽保單字第C216號函附保單明細表在卷可參(見本院卷第1
    69-171頁)，並有本院依職權所調閱之債務人108年度、109
    年稅務電子閘門財產所得調件明細表附卷可憑（見本院卷第
    137-140頁)；另債務人自108年1月迄今未具有臺南市低收或
    中低收入戶資格，且不具身心障礙身份，未領取身心障礙者
    生活補助費、住宅補貼方案、青年安心成家方案租金補貼乙
    情，亦有臺南市政府社會局110年8月11日南市社助字第1100
    968248號函附卷可參(見本院卷第203頁)。基上，本院認應
    以債務人每月可領取薪資數額24,000元，作為核算現在償債
    能力之基礎，較符合其現實狀況而屬適當。
　㈢按債務人必要生活費用，以最近一年衛生福利部或直轄市政
    府所公告當地區每人每月最低生活費1.2倍定之，消債條例
    第64條之2第1項定有明文。債務人聲請更生或清算時所提財
    產及收入狀況說明書，其表明每月必要支出之數額，與消債
    條例第64條之2第1項、第2項規定之認定標準相符者，毋庸
    記載原因、種類及提出證明文件，亦為消債條例施行細則第
    21之1條第3項所明定。是以債務人戶籍地之臺南市政府公告
    110年度每人每月最低生活費13,304元之1.2倍計算，債務人
    每月必要生活費用即應以15,965元(計算式：13,304元×1.2
    倍≒15,965元，元以下4捨5入，下同)為認定基準，債務人陳
    報其個人11,126元(即膳食費6,300元、日常生活費1,000元
    、水電費1,000元、瓦斯費400元、通訊費600元、交通費1,0
    00元、健保費826元，見本院卷第25頁)，未逾上開生活費標
    準，依上開說明，應為可採。
　㈣按受扶養者之必要生活費用，準用第1項規定計算基準數額，
    並依債務人依法應負擔扶養義務之比例認定之，消債條例第
    64條之2第2項定有明文。
　⒈債務人之長男於107年1月20日出生，現年約3歲，此有債務人
    提出之戶籍謄本在卷可稽(見本院卷第35頁)，是其為未成年
    人，自應有受債務人與其配偶共同扶養之必要，且其生活費
    標準，依前開規定，應以臺南市政府公告之110年度臺南市
    每人每月最低生活費用13,304元之1.2倍即15,965元為限，
    並依法由債務人與其配偶共同負擔，則依此計算之結果，債
    務人每月扶養長男之扶養費用應以7,433元(計算式：14,866
    元÷2人＝7,433元)為上限。債務人主張其每月支出長男扶養
    費3,000元(見本院卷第27頁)，未逾上開計算之金額，核屬
    適當，應堪採信。又債務人之長男自108年1月至109年1月每
    月核領育兒貼金2,500元，此有臺南市政府社會局前開函文
    可憑(見本院卷第203頁)，但因領取期間僅至108年9月止，
    其後並未領取 ，是本院計算債務人支付長男扶養費部分，
    無需扣除育兒津貼，併予敘明。
　⒉債務人之次女於109年7月28日出生，現年約1歲，此有債務人
    提出之戶籍謄本在卷可稽(見本院卷第35頁)，是其為未成年
    人，自應有受債務人與其配偶共同扶養之必要，且其生活費
    標準，依前開規定，應以臺南市政府公告之110年度臺南市
    每人每月最低生活費用13,304元之1.2倍即15,965元為限，
    並依法由債務人與其配偶共同負擔，惟債務人之次女自109
    年7月至110年7月每月核領育兒貼金3,500元，此有臺南市政
    府社會局前開函文可按(見本院卷第203頁)，故前開金額應
    自其次女之每月生活必要費用中扣除後，再由債務人與其前
    配偶共同分攤，是依此計算之結果，債務人每月支出次女之
    扶養費用應以6,233元為其上限【計算式：(15,965元－3,500
    元)÷2＝6,233元】。債務人主張其每月支出次女扶養費為2,0
    00元(見本院卷第27頁)，未逾上開計算之金額，核屬適當，
    應堪採信。
　⒊債務人另主張其經法院判決，每月須支出未成年長女扶養費7
    ,500元乙情，業據其提出匯款證明影本1份為憑(見本院卷第
    165頁)，且有本院99年度婚字第487號判決書、臺灣高等法
    院臺南分院100年度家抗字第7號裁定書在卷可稽(見本院卷
    第27頁)，是債務人每月尚應負擔長女扶養費7,500元，應堪
    認定。
  ㈣據第一金融資產公司函覆本院稱：願提供一次清償767,000元
    或以959,591元分180期、零利率之還款方案予債務人，此有
    第一金融資產公司110年8月2日陳報債權狀可參(見本院卷第
    175頁)，依此計算，債務人每月應清償5,331元(計算式：95
    9,591元÷180期≒5,331元)，然以債務人目前每月收入24,000
    元，扣除其個人每月生活必要費用11,126元、長男扶養費3,
    000元、次女扶養費2,000元及長女扶養費7,500元後，僅餘3
    74元(計算式：24,000元－11,126元－3,000元－2,000元－7,500
    元＝374元)，顯無法負擔第一金融資產公司所提供之上開分
    期還款方案，是債務人陳稱其收入無法負擔全部債務，應堪
    採信。依此，債務人之經濟狀況，確已達不能清償債務之程
    度，而有更生之原因，及藉助更生制度調整其與債權人間之
    權利義務關係而重建其經濟生活之必要。
四、綜上所述，依債務人之收入財產及必要生活支出之情形，已
    達不能清償債務或有不能清償之虞之程度；債務人係一般消
    費者，未曾從事營業，其無擔保或無優先權之本金及利息債
    務總額未逾1,200萬元，亦曾踐行前置調解程序而調解不成
    立，復未經法院裁定開始清算程序或宣告破產，又無消債條
    例第6條第3項、第8條或第46條各款所定應駁回更生聲請之
    事由存在，債務人聲請本件更生，應予准許，爰裁定如主文
    所示。
中　　華　　民　　國　　110 　年　　9 　　月　　8　　日
                  消債法庭法  官　張桂美
以上正本係照原本作成。　　　　　　　　　
本裁定不得抗告
本裁定已於110年9月8日下午5時公告　　　　　　　　　
中　　華　　民　　國　　110 　年　　9 　　月　　8 　　日
                          書記官  薛雅云